臺灣板橋地方法院交通事件裁定　　　 100年度交聲字第1820號
原處分機關　交通部公路總局臺北區監理所
異　議　人
即受處分人　吳介文
上列異議人即受處分人因違反道路交通管理處罰條例案件，對於
交通部公路總局臺北區監理所民國100 年5 月12日北監自裁字第
裁40－C00000000 號違反道路交通管理事件裁決書所為之處分（
原舉發通知單案號：新北市政府警察局北警交字第C00000000 號
）聲明異議，本院裁決如下：
    主    文
異議駁回。
    理    由
一、原處分意旨略以：異議人即受處分人吳介文所有之車牌號碼
    為7386-DP 號自用一般小客車，於民國100 年4 月15日晚上
    午7 時51分許，在新北市○○區○○路82巷21號對面，因「
    黃線停車」之違規行為，為新北市政府警察局新莊分局交通
    分隊（以下稱舉發機關）填掣新北市政府警察局北警交字第
    C00000000 號違反道路交通管理事件通知單（下稱舉發違規
    通知單）逕行舉發，嗣異議人不服而提出交通違規案件陳述
    書，經原處分機關發函舉發機關查證，再經舉發機關函覆異
    議人違規屬實，原處分機關即交通部公路總局臺北區監理所
    於100 年5 月12日乃依道路交通管理處罰條例第56條第1 項
    第4 款規定，裁處異議人罰鍰新臺幣（下同）900 元。
二、異議意旨略以：異議人固不否認有於上開時間將其所有車牌
    號碼為7386-DP 號自用一般小客車停放在新北市○○區○○
    路82巷21號對面處之事實，惟辯稱：伊所停放處之同一黃線
    路段分別立有4 個交通告示牌，分別為「停」、「家長接送
    區」之告示牌，其中告示牌載明「家長接送區禁止停車（禁
    停時間07：00—08：00、11：30—12：30、15：30—16：30
    ；國定假日、例假日及寒暑假除外」，即黃線在上課期間禁
    止停車，其餘時間（16：30以後）應係可以停車，但上開告
    示牌標示易讓民眾混淆，不知標準何在，且同一黃線路段有
    多部車輛停放卻僅拖最後二輛，又伊於次日同一時間及地點
    ，亦有多部車輛停放，僅見拖吊車經過，卻不見拖吊車來拖
    吊顯見標準不一，是本件違規舉發及裁處，實難令人甘服，
    為此聲明異議云云。
三、按禁止停車線，為黃色實線，禁止時間為每日上午7 時至晚
    間8 時，如有延長或縮短之必要時，應以標誌及附牌標示之
    ，道路交通標誌標線號誌設置規則第168 條定有明文；又汽
    車停車時，在設有禁止停車標誌、標線之處所不得停車，道
    路交通安全規則第112 條第1 項第4 款規定甚明。再按汽車
    駕駛人停車時，在設有禁止停車標誌、標線之處所停車，處
    600 元以上1,200 元以下罰鍰，道路交通管理處罰條例第56
    條第1 項第4 款亦有明定。
四、經查：
  (一)本件異議人所有之車牌號碼為7386-DP 號自用一般小客車，
    於100 年4 月15日晚上7 時51分許，在新北市○○區○○路
    82巷21號對面（即中港國小旁邊），因「在設有禁止停車標
    線之處所停車（黃線停車）」之違規行為，經新北市政府警
    察局新莊分局交通分隊員警拍照存證後逕行舉發等情，有新
    北市政府警察局北警交字第C00000000 號違反道路交通管理
    事件通知單1 紙及採證照片26張（彩色本）在卷可稽。異議
    人雖以前開情詞置辯，然異議人本件違規事實，業經舉發機
    關以100 年4 月26日新北警新交字第1000021566號函以：「
    道路交通標誌標線號誌設置規則第168 條規定：『禁止停車
    線，用以指示禁止停車路段…。本標線為黃實線，…禁止時
    間為每日上午7 時至晚間8 時，如有延長或縮短之必要時，
    應以標誌及附牌標示之。…』；經依舉發員警陳述及採證照
    片顯示結果，該車輛在繪有「禁止停車」標線處停車，車主
    並未在場，違規事實明確，值勤人員依據道路交通管理處罰
    條例之相關規定照相舉發並無不當。」等語綦詳，亦有該函
    文1 份暨所附違規採證照片影本4 張附卷足參。其次，依據
    前開違規採證照片（彩色本）（即本院卷附附件五至七之照
    片）等事證，足悉本案異議人違規停放車輛地點之道路路面
    ，確實劃設有禁止停車之實黃標線且清晰可見，並無令人誤
    認之可能。又異議人有於上開時、地將其所有上揭自用小客
    車停放在黃線之情，業據異議人於本院調查程序中自承不諱
    （見本院卷第27背面頁至28背面頁）。是以，異議人所有之
    車牌號碼為7386-DP 號自用一般小客車，於上揭時、地在設
    有禁止停車標線處所違規停車之事實，堪予認定。
  (二)至異議人辯稱：伊當天將上開車輛停放在家長接送區之標誌
    之後，但是伊沒有看到箭頭標誌，且除了家長接送區兩個標
    誌外，其他兩個標誌都是禁停，而禁停是指8 點以後可以停
    云云（見本院卷第28背面頁），惟參之上開違規採證照片（
    彩色本）中之家長接送區告示牌照片（即本院卷附附件一至
    四之照片）所示可知，其停車地點係緊鄰中港國小校址側門
    圍牆（參本院卷附附件七之照片）；而中港國小側門所在地
    點設有「停」及「家長接送區」告示牌分別豎立設置於中港
    國小之側門臨近道路處，應足以推知上開家長接送區告示牌
    設立目的，係為方便上開國小之兒童於上下課期間由家長接
    送，方僅於上開國小位址前方設置家長接送區，而該兩面告
    示牌上均明確標示「家長接送區、禁止停車、禁停時間07：
    00—08：00、11：30—12：30、15：30—16：30；國定假日
    、例假日及寒暑假除外」，且該兩面告示牌下方各劃有一道
    方向相向之單向白色箭頭（即「→」「←」），亦足以明白
    告示家長接送區僅限於上開兩面告示牌間之範圍，且僅係於
    每日7 時起至8 時止、11時30分起至12時30分止及15時30
    分起至16時30分止之三時段禁止停車。且證人吳政龍於本院
    調查程序中另證述：異議人確實停在黃線沒有錯，又因異議
    人係將車輛停在家長接送區箭頭標誌外之黃線等語歷歷（見
    本院卷第28頁至28背面頁）。從而，異議人將上開汽車停放
    在新北市○○區○○路82巷21號對面處劃設黃色標線處，顯
    非前述「家長接送區」所指範圍內；且依道路交通標誌標線
    號誌設置規則第168 條規定，該黃實線之設置，係用以指示
    禁止停車路段，禁止時間原則上為每日上午7 時至晚間8 時
    ，則異議人係於100 年4 月15日晚上7 時51分許停放上開車
    輛於黃色標線處，顯屬禁止停車時段無訛。是以，異議人上
    開所辯：伊停車處係在家長接送區標誌後，且屬非禁止停車
    期間，而無違規停車之事實云云，顯與事實不符，並無足採
    。故異議人所有之上開汽車於前開遭舉發違規時間，在設有
    禁止停車之黃色標線處所停車之違規行為，足堪認定。
  (三)另異議人雖辯稱標示不清，於同一個路段有4 個標誌，易讓
    民眾混淆，而不知標準何在云云，惟按設置「家長接送區」
    標誌之目的，係市區道路主管機關因該處所適為學校家長接
    送區○○○道路交通標誌標線號誌設置規則第169 條第4 項
    規定，縮短其禁止時間如上述，即開放特定時段臨時停車，
    便利家長接送學生上、下學。且標誌之設置目的，在於提供
    車輛駕駛人及行人有關道路路況之警告、禁制、指示等資訊
    ，以便利行旅及促進交通安全，是某路段之標誌設置位置為
    何，係由主管機關斟酌交通安全之需要，視實際情況，本於
    權責定之，有其裁量空間。本件異議人如認違規地點之標誌
    設置不合理，固有循正當途徑，向主管機關陳述反映，促其
    檢討改善。惟該等標誌設置在未依法定程序變更前，所有用
    路人仍應有遵守之義務。倘所有汽車駕駛人見主管機關所設
    置之標誌，全憑主觀之認知，認為設置不當即可恣意違反，
    則如何建立道路上所劃設標字之公信力，交通安全之秩序亦
    將無從建立，其他用路人之生命、財產安全，將失去保障。
    是異議人主觀上認為違規地點之標誌不合理，自應循其他正
    當途徑向主管機關陳述反映，以促其檢討改善，自無從據其
    個人主觀上之認知，進而請求解免本件違規行為之處罰，是
    異議人此部分所辯，顯不足採。
  (四)又異議人辯稱：該處亦有其他車輛停放，並未見取締，不知
    執法標準為何云云。按行政行為，應以誠實信用之方法為之
    ，並應保護人民正當合理之信賴；行政行為，非有正當理由
    ，不得為差別待遇，行政程序法第8 條、第6 條分別定有明
    文，此即行政法上之誠實信用原則、信賴保護原則及平等原
    則。是基於事理本質，相同事件固應為相同之處理，不得任
    意為差別之待遇；然在法治國家，遵守法規為每一國民之責
    任，自亦不得以他人違規行為尚未被取締，即執以為自己亦
    可以不遵守規定之適法理由，否則即曲解平等原則之真義，
    亦即人民不得主張「不法之平等」，故行政機關若怠於行使
    權限，致使人民因個案違法狀態未排除而獲得利益時，該利
    益並非法律所應保護之利益，因此其他人民不能要求行政機
    關比照該違法案例授予利益。況至於交通違規事件是否取締
    、或以何種方式取締，涉及交通稽查執行機關本身人力、事
    務的分配，屬交通稽查執行機關裁量職權範圍，除行政機關
    行使裁量權的過程或結果，有逾越權限或濫用權力情形而應
    以違法論外，法院原則上應尊重行政機關的裁量決定並作有
    限的司法審查。故縱異議人指摘該違規地點上常有其他車輛
    違規停放，未見執行機關處罰乙節屬實，然與其是否觸犯道
    路交通管理條例第56條第1 項第4 款之規定無涉，並不能據
    為其免責之依據至明。
五、綜上所述，本件異議人違規事證明確，原處分機關依道路交
    通管理處罰條例第56條第1 項第4 款規定，裁處異議人罰鍰
    900 元，核無違誤，異議人之異議為無理由，應予駁回。
六、據上論斷，應依道路交通管理處罰條例第87條第2 項，道路
    交通事件處理辦法第18條，裁定如主文。
中    華    民    國   100    年    9     月    13    日
                  刑事第二庭  法  官    連  雅  婷
以上正本證明與原本無異。
如不服本裁定應於送達後五日內向本院提出抗告狀。
                              書記官    郭  晉  良
中    華    民    國    10    年    9     月    13    日